台灣台北地方法院民事裁定　九十一年度財管更一字第一號
　　聲　請　人　世華聯合商業銀行股份有限公司
　　法定代理人　甲○○
　　代　理　人　丙○○
右聲請人聲請選任被繼承人乙○○遺產管理人事件，經本院於民國九十年十二月二十
七日以九十年度管字第九０號裁定，因受指定為被繼承人乙○○遺產管理人之財政部
國有財產局提出抗告，由台灣高等法院以九十一年度家抗字第五二號裁定廢棄原裁定
，發回本院更為裁定，本院復於民國九十一年五月三十日以九十一年度管更字第三號
裁定，惟受指定為被繼承人乙○○遺產管理人之財政部國有財產局台灣北區辦事處亦
提出抗告，由台灣高等法院以九十一年度家抗字第一九九號裁定廢棄原裁定，發回本
院更為裁定，本院裁定如左：
    主      文
聲請駁回。
本件及更審前聲請程序費用均由聲請人負擔。
    理      由
一、本件聲請意旨略以：被繼承人乙○○（女、民國○○○年○○月○日生、身分證
    統一編號：Ｚ000000000號、籍設台北市松山區○○○路○段二一九號
    十一樓之二）先後於民國（下同）八十八年七月五日、八十九年七月二十七日，
    分別向聲請人借用新台幣（下同）七百三十萬元、二百八十萬元，約定借款期限
    均為七年，按月攤還本息，如有未按期攤還本息時，即視為全部到期，並提供其
    所有台北市松山區○○○路○段二一九號七樓之八及十一樓之二房地，分別設定
    本金最高限額抵押權九百萬元及三百三十六萬元與聲請人為擔保，惟被繼承人乙
    ○○於九十年五月二日死亡，尚積欠借款本金七百三十萬元、二百八十萬元，及
    自九十年三月五日、三月二十七日起算之利息，經查其繼承人施益群等八人均已
    聲明拋棄繼承，其他繼承人有無不明，且未依民法第一千一百七十七條、第一千
    一百七十八條規定於法定期限內選定被繼承人乙○○之遺產管理人，致聲請人債
    權無法行使，為此聲請指定被繼承人乙○○之遺產管理人云云。
二、按繼承開始時，繼承人有無不明，而無親屬會議或親屬會議未於一個月內選定遺
    產管理人者，利害關係人得聲請法院選任遺產管理人，並由法院依公示催告程序
    ，定六個月以上之期限，公告繼承人，命其於期限內承認繼承，此觀民法第一千
    百七十七條、第一千一百七十八條第一項、第二項規定自明。次按依民法之規定
    應開親屬會議時，由當事人、法定代理人、或其他利害關係人召集之，同法第一
    千一百二十九條亦著有明文。又親屬會議會員應就被繼承人之左列親屬與順序定
    之：一直系血親尊親屬。二三親等內旁系血親尊親屬。三四親等內之同輩血親。
    此觀民法第一千一百三十一條第一項規定自明。復按無民法第一千一百三十一條
    規定之親屬，或親屬不足法定人數時，法院得因有召集權人之聲請，於其他親屬
    中指定之。親屬會議不能召開或召開有困難時，依法應經親屬會議處理之事項，
    由有召集權人聲請法院處理之。親屬會議經召開而不為或不能決議時，亦同。此
    為同法第一千一百三十二條所明定。可知繼承開始時，繼承人之有無不明，被繼
    承人之遺產管理人應由被繼承人之親屬會議選定之，倘無民法第一千一百三十一
    條規定之法定親屬會議會員者，或親屬不足法定人數時，被繼承人之法定代理人
    、利害關係人得聲請法院於其他親屬中指定親屬會議會員，若無親屬會議或親屬
    會議不能召開或召開有困難時，或親屬會議經召開而不為或不能決議時，利害關
    係人或檢察官，始得聲請法院選任遺產管理人，並由法院依前項規定為公示催告
    ，非謂被繼承人無法定親屬會議會員時，其利害關係人或檢察官即得逕自聲請法
    院處理依法應經親屬會議處理事項。
三、本件聲請人聲請本院指定被繼承人乙○○之遺產管理人，無非係以被繼承人乙○
    ○之繼承人均已拋棄繼承，其為被繼承人乙○○之債權人為其論據，並提出購屋
    貸款契約、他項權利證明書、抵押權設定契約書、被繼承人乙○○戶籍謄本及拋
    棄繼承備查函等件為證。惟查被繼承人乙○○死亡時，並無配偶，其第一順位繼
    承人即其子蔣序明（男、六十八年十二月三十日生、身分證統一編號：Ｚ000
    000000號、籍設台北市松山區○○○路○段二一九號十一樓之二），已於
    九十年五月二十四日具狀聲明拋棄繼承權，經本院於九十年七月二十七日以九十
    年度繼字第三三三號通知准予備查在案，其第二順位繼承人即其父母施雲龍（男
    、十六年五月十三日生、身分證統一編號：Ｚ000000000號、籍設台北
    縣汐止市○○街一三一號四樓）、施林宙（女、二十六年八月十九日生、身分證
    統一編號：Ｚ000000000號、籍設台北縣汐止市○○○路一二六號六樓
    ）已九十年五月二十八日共同具狀聲明拋棄繼承權，經本院於九十年七月二十七
    日以九十年度繼字第三四六號通知准予備查在案，其第三順位繼承人即其弟妹施
    益群（男、四十六年十二月十八日生、身分證統一編號：Ｚ000000000
    號、籍設台北縣汐止市○○○街二一巷三八弄二號）、施美賢（女、四十九年二
    月十一日生、身分證統一編號：Ｚ000000000號、籍設台北縣汐止市○
    ○路二二號）、施美惠（女、五十三年二月十八日生、身分證統一編號：Ｚ00
    0000000號、籍設台北市松山區○○○路○段二一九號七樓之八）、施富
    華（男、五十四年十二月十日生、身分證統一編號：Ｚ000000000號、
    籍設台北市松山區○○○路○段二一九號十一樓之二）、施富國（男、五十六年
    六月三十日生、身分證統一編號：Ｚ000000000號、籍設台北縣汐止市
    ○○○街二一巷三八弄二號）亦於九十年六月十一日共同具狀聲明拋棄繼承，經
    本院於九十年七月二十七日以九十年度繼字第三九三號通知准予備查在案，其第
    四順位繼承人其即其祖父母、外祖父母均早已歿，業據本院調閱本院九十年度繼
    字第三三三、三四六、三九三號拋棄繼承事件卷三宗查明屬實，因被繼承人乙○
    ○之父母、弟妹有七人，依民法第一千一百三十一條規定，足以組成被繼承人乙
    ○○之親屬會議（只要五人即足），而依民法第一千一百二十九條規定，應開親
    屬會議時，由當事人、法定代理人或其他利害關係人召集之，聲請人既為被繼承
    人乙○○之債權人，自得以被繼承人乙○○之利害關係人地位依民法第一千一百
    七十七條規定召集親屬會議以選定被繼承人乙○○之遺產管理人，聲請人既未召
    集該親屬會議，復未舉證證明該親屬會議未選定被繼承人乙○○遺產管理人之事
    實，其聲請核與上開規定不合，礙難准許，自應予以駁回。至於聲請人聲請本院
    傳喚被繼承人乙○○之親屬到庭陳明是否業已召開親屬會議乙節，因依民法第一
    千一百二十九條規定，有召開被繼承人乙○○親屬會議之召集權人並不包括法院
    ，是以本院無權召集被繼承人乙○○之親屬會議以選定被繼承人乙○○之遺產管
    理人，仍應由聲請人自行召集，倘被繼承人乙○○之親屬會議不能召開或召開有
    困難時，或親屬會議經召開而不為或不能決議時，聲請人始得聲請法院選任被繼
    承人乙○○之遺產管理人，並由法院依前項規定為公示催告，附此敘明。
四、依非訟事件法第八條第一項前段，裁定如主文。
中　　　華　　　民　　　國　　九十一　　年　　　十　　　月　　　十五　　日
                                        家事法庭法      官  張競文
右為正本係照原本作成。
如對本裁定抗告，須於裁定送達後十日之不變期間內，向本院提出抗告狀。
中　　　華　　　民　　　國　　九十一　　年　　　十　　　月　　　十五　　日
　　　　　　　　　　　　　　　　　　　　　　　　書　記　官　曾秋月
